【裁判字號】    95,交聲,490
【裁判日期】    950706
【裁判案由】    違反道路交通管理處罰條例聲明異議
【裁判全文】
臺灣臺北地方法院交通事件裁定         95年度交聲字第490號
原處分機關  臺北市交通事件裁決所
異  議  人
即受處分人  全有廣告有限公司
代  表  人  林國隆
上列受處分人因違反道路交通管理處罰條例案件，對於臺北市交
通事件裁決所中華民國九十五年三月二十四日所為北市裁三字第
裁22-ACU500201號、裁22-ACU500202號、裁22-ACU500203號、裁
22-ACU500204號、裁22-ACU500205號、裁22-ACU500208號處分，
聲明異議，本院裁定如下：
    主  文
異議均駁回。
    理  由
一、按汽車（包括機器腳踏車）停車時，停車時間、位置、方式
    及車種，如公路或警察機關有特別規定時，應依其規定，道
    路交通安全規則第一百十二條第一項第十六款、第二條第一
    項第一款定有明文。次按汽車（包括機器腳踏車）駕駛人停
    車時，停車時間、位置、方式、車種不依規定者，處新臺幣
    （下同）六百元以上一千二百元以下罰鍰，道路交通管理處
    罰條例第五十六條第一項第九款、第三條第八款亦有明文。
二、本件原處分機關臺北市交通事件裁決所以異議人即受處分人
    全有廣告有限公司所有車號GHE-277號、GHF-417號、RYG-79
    3號、DEY-641號、ATT-137號、UCG-362號機車，載運有「金
    矽谷」廣告看板箱，為遊動廣告車輛，分別於民國九十五年
    三月十五日十三時五十九分、十四時十二分、十四時二十二
    分、十四時三十六分、十四時四十七分、十五時三十五分，
    停放在臺北市○○路、新湖三路、民善街、新湖一路、新湖
    二路、港墘路之路邊機車停車格，經臺北市政府警察局交通
    警察大隊以上開機車之停車時間不依規定，依道路交通管理
    處罰條例第五十六條第一項第九款之規定，逕行拖吊並掣單
    舉發。嗣受處分人於通知單上所載應到案日期前向臺北市交
    通事件裁決所提出申訴，經原舉發單位調查結果，仍認受處
    分人有上開違規之行為，臺北市交通裁決所乃依上開規定，
    以中華民國九十五年三月二十四日北市裁三字第裁22-ACU50
    0201號、裁22-ACU500202號、裁22-ACU500203號、裁22-ACU
    500204號、裁22-ACU500205號、裁22-ACU500208號處分，各
    裁處異議人罰鍰新台幣（下同）六百元之處分等情，有臺北
    市交通事件裁決所違反道路交通管理事件裁決書六紙、違規
    查詢報表、臺北市政府交通局函、臺北市政府警察局交通警
    察大隊書函各一件、採證照片十二幀在卷可按。
三、異議意旨略以：依大法官會議釋字第三一三、三九四、四０
    二號解釋、地方制度法第十七條第一項第一款、第二十五條
    第一項、第二十八條第一項第二款及最高行政法院九十四年
    十一月庭長法官聯席會議決議，均說明剝奪限制或規範人民
    之權利義務者，除「法律」外，經地方自治團體及議會審議
    之「自治條例」亦足當之。原處分機關雖依據行為時之道路
    交通管理處罰條例第五條發布公告，限制遊動廣告車輛停放
    全市道路，然其規範遊動廣告車輛懲處效果，係依據臺北市
    政府訂定之「臺北市廣告物暫行管理規則」，片面形成異議
    人之行政義務，該規則第三條第七款、第五條、第七條、第
    十六條、第五十六條等條文皆與自治條例之創設剝奪及限制
    人民權利義務相當，僅無行政罰之處罰效果而已，其位階未
    及自治條例，屬於自治規則之管理範疇，依上開說明，不能
    規範人民遊動廣告效果，而有違法律保留原則等語。
四、經查，依異議人異議意旨，其就所有前揭機車載運廣告看板
    箱，並於上開時、地停放在臺北市市區道路○路邊停車格等
    情，顯不爭執，並有採證照片十二幀附卷可稽，自堪認定。
    異議人雖以前揭情詞置辯，然查：
  (一)按行政程序法第一百五十條規定：「本法所稱法規命令，係
    指行政機關基於法律授權，對多數不特定人民就一般事項所
    作抽象之對外發生法律效果之規定。法規命令之內容應明列
    其法律授權之依據，並不得逾越法律授權之範圍與立法精神
    。」；又對人民違反行政法上義務之行為予以裁罰性之行政
    處分，涉及人民權利之限制，其處分之構成要件與法律效果
    ，應由法律定之，法律亦得授權以命令為補充規定，授權之
    目的、範圍及內容須具體明確，然後據以發布命令，即符憲
    法第二十三條之意旨，亦有大法官會議釋字第四○二號解釋
    文可資參照。故關於人民自由或權利之限制，得以法律或法
    律授權之命令予以規範。而依道路交通管理處罰條例第五條
    規定：「為維護道路交通安全與暢通，公路或警察機關於必
    要時，得就左列事項發布命令：一、指定某線道路或某線道
    路區段禁止或限制車輛、行人通行，或禁止穿越道路，或禁
    止停車及臨時停車。二、劃定行人徒步區。」；又依市區道
    路條例第二十八條規定：「市區道路主管機關於必要時，得
    限制道路之使用。」，上開規定業已具體揭示其授權之目的
    、範圍及內容，授權主管機關於必要時，得發布命令限制道
    路之使用，以維護道路交通安全與順暢。茲查遊動廣告物車
    輛長期停放市區路邊停車格位，占用停車資源，對道路交通
    已產生衝擊，基於提高路邊停車格位週轉率，及維護道路交
    通安全順暢，臺北市政府因於九十四年七月十三日發布府交
    三字第０九四０五八九八三００號令，公告自九十四年八月
    一日零時起禁止遊動廣告物車輛於每日上午七時至下午九時
    （國定例假日除外）停放於臺北市○○道路，上開命令乃係
    依據前揭道路交通管理處罰條例第五條及市區道路條例第二
    十八條規定授權所為，而道路劃有停車位乃是為便利一般人
    民依通常之使用目的停車，然遊動廣告物車輛停放於路旁乃
    係為廣告之用，其停放之目的與一般民眾用路及停車之需求
    不同，而目前臺北市車輛為數眾多，停車空間常不敷使用，
    茍容認於道路旁假借停車之名，卻行招攬廣告之實，而任意
    長期停放廣告車，實不啻將排擠停車民眾之正當權益，且與
    停車位乃係為便利一般人民依通常之使用目的停車之目的有
    違，是以臺北市政府以前揭命令禁止遊動車輛於一般民眾經
    常使用停車之特定時間，禁止以廣告目的為主之遊動車輛停
    放，亦符合前揭法律授權之意旨與範圍，與法律保留原則並
    無違背。
  (二)次查所謂遊動廣告，依臺北市廣告物暫行管理規則第三條第
    七款規定，係指於車或船等交通工具設置之廣告；又依臺北
    市政府交通局九十五年二月十六日研商「遊動廣告車輛之定
    義與取締」相關事宜會議記錄第五點結論（二）函示：「遊
    動廣告車輛定義為『指以廣告宣傳為主要目的或用途並於車
    輛上設置廣告以宣傳自身或他人之商品、服務或其他意見表
    達之車輛』，若車輛車身雖附設廣告但其主要目的係以運送
    貨（物）品者，則不屬之；例如，快遞業、超商物流車輛等
    。」，有臺北市政府警察局交通警察大隊九十五年五月十二
    日北市警交大執字第09531850400 號書函存卷可參。觀之卷
    附採證照片所示，上開機車所載運之四方立體廣告看板箱覆
    蓋整個機車座椅及大半車身，而無法正常騎乘，且其上記載
    「達永建設」、「金矽谷NO.12 巴菲特企業總部」、「全新
    動工中」、「內湖科技園區○○○路」、「0000-0000 」等
    字樣，顯在向不特定人宣傳房地產之廣告，足見其於車輛上
    設置廣告物係以廣告宣傳為主要目的，原處分機關依前開說
    明，認定異議人所有上開機車係遊動廣告車輛，並無不合。
    從而異議人所有上開車輛不依規定時間停放等情，事證明確
    ，堪以認定。
五、綜上所述，異議人所有上開遊動廣告車輛確有於前揭禁止停
    放時間停放於臺北市區道路之違規事實，原處分機關依前揭
    道路交通管理處罰條例第五十六條第一項第九款規定，裁處
    異議人各六百元罰鍰，核無違誤，本件受處分人之異議為無
    理由，均應予駁回。
六、據上論斷，應依道路交通案件處理辦法第十九條，裁定如主
    文。
中    華    民    國    95    年    7     月    6    日
                              交通法庭法  官  鍾淑慧
以上正本證明與原本無異
如不服本裁定應於送達後5日內向本院提出抗告狀
                                書記官  劉英芬
中    華    民    國    95    年    7    月     18   日


司法院資訊處製作；財團法人民間司法改革基金會備份。
